【裁判字號】    92,再,29
【裁判日期】    920818
【裁判案由】    租佃爭議
【裁判全文】
臺灣高等法院民事判決                                九十二年度再字第二九號
    再審原告    庚○○○
                辛○○○
                戊○○○
                丙○○
                己○○
                丁○○
                甲○○
                乙○○
    共      同
    訴訟代理人  高育民律師
    再審被告    台北市政府
    法定代理人  馬英九
    訴訟代理人  楊進興律師
右當事人間租佃爭議事件，再審原告對於中華民國九十二年一月十日最高法院九十二
年度台上字第三七號確定判決提起再審，本院判決如左：
    主      文
再審之訴駁回。
再審訴訟費用由再審原告負擔。
    事實及理由
一、再審原告主張：本件確定判決有民事訴訟法第四百九十六條第一項第一款適用法
    規顯有錯誤、第二款判決理由與主文顯有矛盾、第十二款當事人發見就同一訴訟
    標的在前已有確定判決或和解、調解或得使用該判決或和解、調解者，及第十三
    款當事人發見未經斟酌之證物或得使用該證物，如經斟酌可受較有利益之裁判者
    等之再審理由，依法提起再審（對於第三審判決主張有民事訴訟第四百九十六條
    第一項第一款、第二款適用法規顯有錯誤及判決理由與主文顯有矛盾之再審理由
    部分，另以裁定移送最高法院）聲明：
    (一)最高法院九十二年度台上字第三七號、本院八十八年度上字第一六八二號及台
    灣台北地方法院八十七年度訴更字第九號判決廢棄。(二)再審被告應給付再審原告
    新台幣（以下同）一億二千六百零八萬元及自起訴狀繕本送達之翌日即民國八十
    六年九月七日起至清償日止，按年息百分之五計算之利息。再審被告則否認再審
    原告之主張，並聲明：再審原告之訴駁回。
二、本件再審原告對於最高法院九十二年度台上字第三七號確定判決主張有民事訴訟
    法第四百九十六條第一項第十二款及第十三款規定之情形，提起再審之訴，無非
    以：(一)依四十六年至五十三年再審被告核發之稻谷地租聯單，及五十五年至六十
    九年公農田水利會會費征收單所示，已明確記載租地面積及租額，足證兩造就
    坐落台北市○○區○○段三小段四五四、四五四之地號土地（下稱系爭土地）有
    租賃關係存在。又縱無租賃契約書，亦得視為不定期限之租賃，原確定判決竟謂
    兩造未就租賃要素意思一致，確係違誤，而有違耕地三七五減租條例（下稱三七
    五減租條例）第二十條、土地法第一百零九條、第一百十七條及平均地權條例第
    七十七條規定，並未經斟酌證物之全部。(二)行政法院八十五年判字第一五九一號
    確定判決認兩造間有租賃關係存在，原確定判決竟謂行政法院係就台北市政府地
    政處應否受理再審原告調解、調處之聲請為裁判，非判決確認兩造間有租賃關係
    存在，亦有同一訴訟標的已有確定判決得使用該判決之再審理由為其論據。
三、按當事人發見就同一訴訟標的在前已有確定判決或得使用該判決者，固得依民事
    訴訟法第四百九十六條第一項第十二款規定，提起再審之訴，惟所謂在前已有確
    定判決，必須相同當事人就同一法律關係而為同一請求，在前已有確定判決者，
    始足當之。若前後兩訴之當事人或為訴訟標的的法律關係有所不同，既不受在前
    確定判決之拘束，自無本款規定之適用；又所謂發見，係指在前訴訟程序不知前
    此已有確定判決而現始知悉者而言；所謂得使用該判決，即在前訴訟程序，雖知
    前此已有確定判決，因事實上之障礙而不能利用，現始得利用者之謂。經查，行
    政法院八十五年判字第一五九一號確定判決，係再審原告為租佃爭議請求台北市
    政府地政處依三七五減租條例第二十六條規定予以調解、調處，台北市政府認為
    不應受理，予以駁回，再審原告提起訴願、再訴願及行政訴訟，行政法院乃就台
    北市政府地政處應否受理再審原告調解、調處之聲請為裁判，有該判決可按（見
    本院卷三三─三八頁），則上開行政爭訟程序之訴訟標的為台北市政府地政處應
    否受理再審原告調解、調處之聲請所為之行政處分，與原確定判決再審原告依三
    七五減租條例第十七條第二項及平均地權條例第十一條規定請求再審被告給付補
    償費不同；況再審原告在前訴訟程序已提出上開行政法院八十五年判字第一五九
    一號確定判決主張，亦無發見之可言，故再審原告執此提起本件再審之訴，即屬
    於法無據，不應准許。
四、又民事訴訟法第四百九十六條第一項第十三款所謂當事人發見未經斟酌之證物或
    得使用該證物者，係指前訴訟程序事實審之言詞辯論終結前已存在之證物，因當
    事人不知有此，致未經斟酌現始知之者而言，若其證據在前訴訟程序中業已提出
    ，經法院審核不予採取者，自不得據為再審之理由。本件再審原告提出四十六年
    至五十三年之稻谷地租聯單，及五十五年至六十九年公農田水利會會費征收單
    ，依民事訴訟法第四百九十六條第一項第十三款之規定就原確定判決聲請再審，
    惟查，再審原告所指之上開稻谷地租聯單及公農田水利會會費征收單，業由再
    審原告於前訴訟程序第一、二審提出，並經法院調查審核不予採取，復於判決中
    論述（見本院八十八年度上字第一六八二號判決第一四、一五頁）。再審原告據
    以提起本件再審之訴，聲明廢棄原確定判決，依上說明，亦不能認為有理由。
五、綜上所述，再審原告依民事訴訟法第四百九十六條第一項第十二款、第十三款規
    定提起本件再審之訴，顯無理由，爰不經言詞辯論，以判決駁回之。
中      華      民      國    九十二    年      八      月     十八     日
                              民事第十四庭
                                  審判長法  官  張  劍  男
                                        法  官  彭  昭  芬
                                        法  官  蔡  芳  齡
右正本係照原本作成。
如不服本判決，應於收受送達後二十日內向本院提出上訴書狀，其未表明上訴理由者
，應於提出上訴後二十日內向本院補提理由書狀（均須按他造當事人之人數附繕本）
上訴時應提出委任律師或具有律師資格之人之委任狀；委任有律師資格者，另應附具
律師資格證書及釋明委任人與受任人有民事訴訟法第四百六十六條之一第一項但書或
第二項（詳附註）所定關係之釋明文書影本。
中      華      民      國    九十二    年      八      月     十九     日
                                        書記官  蔡  錦  輝
附註：
民事訴訟法第四百六十六條之一（第一項、第二項）：
對於第二審判決上訴，上訴人應委任律師為訴訟代理人。但上訴人或其他法定代理人
具有律師資格者，不在此限。
上訴人之配偶、三親等內之血親、二親等內之姻親，或上訴人為法人、中央或地方機
關時，其所屬專任人員具有律師資格並經法院認為適當者，亦得為第三審訴訟代理人
。


司法院資訊處製作；財團法人民間司法改革基金會備份。
